臺灣臺中地方法院交通事件裁定　　　　95年度交聲字第1305號
原處分機關　交通部公路總局臺中區監理所
受處分　人
即異議　人　乙○○
上列受處分人因違反道路交通管理處罰條例案件，對於交通部公
路總局臺中區監理所民國九十四年十月十四日（中監違字第裁六
○─ＧＣ00000000號裁決書）、九十五年四月十日（中
監違字第裁六○─ＧＣ0000000號裁決書）、九十五年四
月二十日（中監違字第裁六○─Ｚ00000000號裁決書）
、九十五年二月二十四日（中監違字第裁六○─ＪＣ00000
00號裁決書）、九十五年十二月二十一日（中監違字第裁六○
─ＧＣ0000000號裁決書）所為等處分，聲明異議，本院
裁定如下：
    主    文
交通部公路總局臺中區監理所中監違字第裁六○─ＧＣ0000
000號處分應予撤銷。
前項撤銷之部分，乙○○不罰。
其餘異議均駁回。
    理    由
一、原處分機關交通部公路總局臺中區監理所係以：受處分人乙
    ○○(一)於民國九十二年五月三十一日二十二時十五分許，駕
    駛車牌號碼六Ｑ─一五五一號自用一般小客車，在臺中市○
    ○路，因駕駛執照吊扣期間駕車，為臺中市警察局第六分局
    第六組員警當場舉發，並經該所以中監違字第裁六○─ＧＣ
    00000000號裁決書依道路交通管理處罰條例第二十
    一條第一項第七款之規定，裁處受處分人罰鍰新臺幣（下同
    ）一萬二千元，吊銷駕駛執照，一年內禁考。(二)於九十四年
    三月二十二日十二時五十八分許，駕駛車牌號碼四一三三─
    ＨＱ號自用一般小客車，在臺中市○○路，因駕駛車輛未隨
    身攜帶駕駛執照，為臺中市警察局第二分局育才派出所員警
    當場舉發，並經該所以中監違字第裁六○─ＧＣ00000
    00號裁決書依道路交通管理處罰條例第二十五條第一項第
    三款之規定，裁處受處分人罰鍰六百元。(三)於九十四年四月
    五日九時二十七分許，駕駛車牌號碼四七一八─ＬＮ號自用
    一般小客車，在國道四號東向十五點二公里處，因在高速公
    路超速行駛及持逾期駕駛執照駕車，為國道公路警察局第三
    警察隊員警當場舉發，並經該所以中監違字第裁六○─Ｚ0
    0000000號號裁決書依道路交通管理處罰條例第三十
    三條第一項、第二十二條第一項第六款之規定，裁處受處分
    人罰鍰九千六百元，並扣繳駕照。(四)於九十四年五月四日十
    六時十八分許，駕駛車牌號碼四七一八─ＬＮ號自用一般小
    客車，在臺十六線西向東四點八公里處，因持逾期駕駛執照
    駕車，為南投縣政府警察局集集分局交通組員警當場舉發，
    並經該所以中監違字第裁六○─ＪＣ0000000號裁決
    書依道路交通管理處罰條例第二十二條第一項第六款之規定
    ，裁處受處分人罰鍰三千六百元。(五)於九十四年五月七日十
    四時五十八分許，駕駛車牌號碼四一三三─ＨＱ號自用一般
    小客車，在臺中市○○路，因駕駛車輛未隨身攜帶駕駛執照
    ，為臺中市警察局第一分局大誠分駐所員警當場舉發，並經
    該所以中監違字第裁六○─ＧＣ0000000號裁決書依
    道路交通管理處罰條例第二十五條第一項第三款之規定，裁
    處受處分人罰鍰六百元。
二、受處分人乙○○聲明異議意旨略以：ＧＣ00000000
    號、ＧＣ0000000號、Ｚ00000000號、ＪＣ
    0000000號、ＧＣ0000000號等五張罰單，伊
    未收到郵局掛號領件通知，且六○─ＪＣ0000000號
    裁決書伊亦未收到，又除了ＪＣ0000000號罰單外，
    其餘四張罰單並非伊親自簽名等語。
三、按受處分人，不服道路交通管理處罰條例第八條主管機關所
    為之處罰，得於接到裁決書之翌日起二十日內，向管轄之地
    方法院聲明異議；又交通法庭認聲明異議不合法律上之程式
    或其異議權已經喪失者，應以裁定駁回之，但其不合法律上
    之程式可補正者，應先定期命為補正，逾期不補正者，即予
    駁回，道路交通管理處罰條例第八十七條第一項、道路交通
    案件處理辦法第十八條分別定有明文。又按處理違反道路交
    通管理事件，有關文書送達之程序，準用行政程序法送達之
    規定，違反道路交通管理事件統一裁罰標準及處理細則第五
    條亦定有明文。再者，行政程序法中對於文書送達，於應受
    送達人之住居所、事務所或營業所為之。但在行政機關辦公
    處所或他處會晤應受送達人時，得於會晤處所為之；於應送
    達處所不獲會晤應受送達人時，得將文書付與有辨別事理能
    力之同居人、受僱人或應送達處所之接收郵件人員，行政程
    序法第七十二條第一項、第七十三條第一項分別定有明文。
    再按送達，不能依前二條規定為之者，得將文書寄存送達地
    之地方自治或警察機關，並作送達通知書兩份，一份黏貼於
    應受送達人住居所、事務所、營業所或其就業處所門首，另
    一份交由鄰居轉交或置於該送達處所信箱或其他適當位置，
    以為送達。前項情形，由郵政機關為送達者，得將文書寄存
    於送達地之郵政機關。寄存機關自收受寄存文書之日起，應
    保存三個月，亦為行政程序法第七十四條所明定。經查：本
    件交通部公路總局臺中區監理所中監違字第裁六○─ＧＣ0
    0000000號裁決書、中監違字第裁六○─ＧＣ000
    0000號裁決書、中監違字第裁六○─Ｚ0000000
    0號裁決書、中監違字第裁六○─ＪＣ0000000號裁
    決書，已分別於九十四年十月十九日、九十五年四月十七日
    、九十五年四月二十五日、九十五年三月二日送達受處分人
    位於臺中市○區○○○街一五三號二樓住所，因不獲會晤應
    受送達人即受處分人，而依規定寄存於臺中臺中路郵局之方
    式，送達予受處分人，有交通部公路總局臺中區監理所送達
    證書四紙在卷可稽。而受處分人於收受上開裁決書後，均遲
    至九十五年十一月二十一日始具狀提出於原處分機關聲明異
    議，業已逾二十日之法定期限等情，此亦有聲明異議狀及交
    通部公路總局臺中區監理所對違反道路交通管理事件不服裁
    決聲明異議案件移送書在卷可參。揆諸前揭法條之說明，本
    件受處分人逾期聲明異議，其聲明異議於法即有未合。
四、按犯罪事實應依證據認定之，無證據不得認定犯罪事實；又
    不能證明被告犯罪者，應諭知無罪之判決，刑事訴訟法第一
    百五十四條第二項、第三百零一條第一項前段分別定有明文
    。而認定犯罪事實所憑之證據，雖不以直接證據為限，間接
    證據亦包括在內；然而無論直接或間接證據，其為訴訟上之
    證明，須於通常一般之人均不致有所懷疑，而得確信其為真
    實之程度者，始得據為有罪之認定，若其關於被告是否犯罪
    之證明未達此程度，而有合理性之懷疑存在時，致使無形成
    有罪之確信，依罪證有疑，利於被告之證據法則，即不得遽
    為不利被告之認定（最高法院七十六年台上字第四九八六號
    判例意旨參照）。又法院受理交通事件，準用刑事訴訟法之
    規定，道路交通管理處罰條例第八十九條亦定有明文。查本
    件於九十四年五月七日十四時五十八分許，車牌號碼四一三
    三─ＨＱ號自用一般小客車，確有在臺中市○○路，因駕駛
    人駕駛車輛，未隨身攜帶駕駛執照之違規事實，有中市警交
    字第ＧＣ0000000號舉發違反道路交通管理事件通知
    單、中監違字第裁六○─ＧＣ0000000號裁決書各一
    紙附卷可按，堪可認定。惟受處分人矢口否認有於上揭時、
    地違規之事實，是本件所應審究者，即在於在前開時、地違
    規之駕駛人，是否確為受處分人。依卷附之舉發單上「乙○
    ○」簽名形式，與受處分人在本院訊問時，請其書寫之簽名
    及訊問筆錄之簽名筆跡互相比對，其書寫之字型結構、筆順
    、神韻並非神似仍有出入，是前開舉發單上之簽名，是否為
    受處分人所為仍屬有疑。再者，證人即前開時、地違規之車
    牌號碼四一三三─ＨＱ號自用一般小客車車主甲○○，亦於
    本院訊問時具結證稱：伊之車牌號碼四一三三─ＨＱ號自用
    一般小客車是借給伊朋友劉文杰，未曾借給受處分人，伊亦
    不認識受處分人等語。準此，本件經員警舉發於前開時、地
    違規之車牌號碼四一三三─ＨＱ號自用一般小客車之駕駛人
    是否即為受處分人仍存有合理之懷疑，尚難僅憑舉發單上登
    載受處分人之姓名、年籍即率予認定本件受處分人確有卷附
    舉發
  　違反道路交通管理事件通知單上所述之違規事實。復查無其
    他積極證據足以證明受處分人確於九十四年五月七日十四時
    五十八分許，駕駛車牌號碼四一三三─ＨＱ號自用一般小客
    車，在臺中市○○路，未隨身攜帶駕駛執照而駕車之違規事
    實，依罪證有疑，利於被告之證據法則，即應為受處分人有
    利之認定。
五、綜上所述，交通部公路總局臺中區監理所所為之中監違字第
    裁六○─ＧＣ00000000號、六○─ＧＣ00000
    00號、六○─Ｚ00000000號、六○─ＪＣ000
    0000號等處分，受處分人聲明異議已逾法定異議期限，
    其異議不合法，均應予駁回；交通部公路總局臺中區監理所
    所為之六○－ＧＣ0000000號處分，依現存之證據，
    尚不足以證明，受處分人即係本件違規車輛駕駛人。原處分
  　機關遽以裁罰，即有未洽，是原處分應予撤銷，並另為不罰
    之諭知。
六、據上論斷，應依道路交通管理處罰條例第八十七條第二項，
    道路交通案件處理辦法第十八條、第二十條，裁定如主文。
中　　華　　民　　國　　96　　年　　6 　　月　　6 　　日
                  交通法庭  法　官  劉逸成
上正本證明與原本無異。
如不服本裁定應於送達後五日內向本院提出抗告狀。
                            書記官　高勳楠
中　　華　　民　　國　　96　　年　　6 　　月　　6 　　日
